【裁判字號】    98,交聲,1422
【裁判日期】    981130
【裁判案由】    違反道路交通管理處罰條例聲明異議
【裁判全文】
臺灣桃園地方法院交通事件裁定       98年度交聲字第1422號
原處分機關  交通部公路總局新竹區監理所桃園監理站
異  議  人
即受處分人  甲○○
上列異議人即受處分人因違反道路交通管理處罰條例案件，不服
原處分機關交通部公路總局新竹區監理所桃園監理站中華民國98
年6 月1 日桃監裁罰字第裁52-Z00000000號處分（原舉發單號：
第Z00000000號），向本院聲明異議，本院裁定如下：
    主  文
異議駁回。
    理  由
一、原處分意旨略以：異議人即受處分人甲○○於98年4 月1 日
    中午12時32分許，駕駛5677-RX 自用小客車，行經速限100
    公里之國道一號高速公路南向41.8公里處，經內政部警政署
    國道公路警察局第一警察隊警員（泰山分隊）攔停舉發以「
    經雷達測速行速127 公里/ 小時，限速100 公里/ 小時，超
    速27公里/ 小時」之違規，爰依道路交通管理處罰條例第33
    條第1 項第1 款、第63條第1 項第1 款，裁處罰鍰新臺幣（
    下同）3,500 元，並記違規點數1 點等語。
二、異議意旨略以：員警測速照相位置明顯與道路交通管理處罰
    條例測速器取締超速高速公路、快速道路至少在300 公尺前
    需設有「前有測速照相」明顯標示規定相互悖離，而當時僅
    採用雷射槍，並無使用照相或錄影等積極性之採證，況現場
    為五線道，員警亦無法舉證當時係異議人所駕駛之車輛超速
    ，為此請准予撤銷原處分云云。
三、按汽車行駛高速公路應依速限標誌指示，高速公路及快速公
    路交通管制規則第5 條第1 項前段定有明文。又按汽車行駛
    於高速公路、快速公路或設站管制之道路，不遵使用限制、
    禁止、行車管制及管理事項之管制規則而有行車速度超過規
    定之最高速限或低於規定之最低速限者，處汽車駕駛人3,00
    0 元以上6,000 元以下罰鍰，並記違規點數1 點，道路交通
    管理處罰條例第33條第1 項第1 款、第63條第1 項第1 款分
    別定有明文。
四、經查：
  （一）異議人甲○○於98年4 月1 日中午12時32分許，駕駛車
        號5677-RX 號自用小客車，行經速限100 公里之國道一
        號高速公路南向41.8公里處之事實，異議人並不否認，
        並有內政部警政署國道公路警察局公警局交字第Z00000
        000 號舉發違反道路交通管理事件通知單1 紙在卷足憑
        ，此部分事實，洵堪認定。
  （二）異議人雖以前詞置辯，惟查：按對於行車速度超過規定
        之最高速限或低於規定之最低速限之違規行為，採用固
        定或非固定式科學儀器取得證據資料證明者，於高速公
        路須至少於300 公尺前，明顯標示之，道路交通管理處
        罰條例第7 條之2 第3 項固有明文，然由其文義而言，
        僅能得知在高速公路上以科學儀器採證超速違規所設置
        之警告標誌，距離該科學儀器設置所在，不得少於300
        公尺，而無最遠距離之限制，因此，異議人辯稱員警測
        速照相位置明顯與前揭規定相悖離，顯係誤解法律之意
        義，自不可採。
  （三）證人即舉發本件違規事實之員警戴國志到庭具結證稱：
        「當時伊是停在路肩槽化線，當時是中午12點，車流正
        常，違規車輛是走外側車道上來，該路段為爬坡道的終
        點路段，是伊經常用雷射測速取締超速的位置，很多車
        子會利用爬坡時超車，當時伊係以目視見異議人駕駛之
        車輛明顯超越其他車輛很多，該路段限速是100 公里，
        伊用雷射槍測得127 公里，因異議人車輛走在最外側，
        異議人車道前端也沒有其他車輛，所以伊很確定就是異
        議人違規車輛的車速；且當時是先觀察車流，看哪部車
        有超速嫌疑才會對那部車手動使用雷射槍測速；當時其
        餘四個車道雖有其他車輛行駛，但雷射槍如果對兩部車
        是無法鎖定的，就沒有辦法有數據出來，而當時異議人
        車道前方沒有車子；伊是在異議人車子前方距離測速器
        位置297 公尺，大約300 公尺時對異議人的車子做測速
        ，是測速器最好鎖定的距離，依當時伊所在的位置是在
        爬坡道的終點，可以明顯往回看到車子是否有超速或變
        換車道」等語明確（本院卷第20頁背面、第21頁及第21
        頁背面）。證人係執行交通勤務之員警，之前與異議人
        素不相識，並無仇怨，僅因服勤交通巡邏勤務，而偶然
        舉發本件違規而已，自無憑空捏造違規事實，藉此誣攀
        異議人之必要，且其就取締之經過證述綦詳，足認證人
        戴國志前開所述應可採信。又雷射測速儀測量車輛行車
        速度，其原理係以雷射光束，先後發射與接收後，通過
        高速運算計算時間與距離，且只能鎖定一個測速目標，
        並不受其他車輛干擾，又偵測時間甚短，故受其他外在
        客觀因素影響而產生不夠精確之結果之機率甚低。再參
        以本件用以舉發之雷射測速器材本身，亦係通過經濟部
        標準檢驗局國家標準檢驗合格，領有檢驗合格證書，檢
        定日期為97年12月15日，有效日期至98年12月31日止，
        器號為JO0000000 號，此有經濟部標準檢驗局雷射測速
        儀器檢定合格證書1 紙附卷可稽，堪認該組雷達測速儀
        當時顯係處於正常運作下，則該機器發生故障或所測得
        之數據失真之情況甚低，是其準確度應屬可信。是堪認
        證人戴國志以雷射測速儀器測得異議人之車超速違規，
        應無誤判違規事實之虞。再者，觀以值勤員警當時有提
        出儀器測得之數據供異議人現場閱覽，亦為異議人於本
        院訊問中所自承，既查無證據足資證明員警有捏造事實
        違法取締之情事，則執勤警員本其維護交通秩序、安全
        職責所為之舉發，自應受到合法、正確之推定，其證言
        並無瑕疵而堪採信。
  （四）再本件除證人戴國志之證詞外，固無以錄影或照相等方
        式所拍攝之違規影片、照片可供審酌，惟一般警員執行
        交通勤務，依法並未要求恆須錄影或以照相存證，且因
        諸多違規行為之發生稍縱即逝，倘要求值勤警員或舉發
        機關緊急錄影或照相，並須以此為證，實強其所難。因
        此，雖無現場違規之影片或照片另為佐證，但案發當時
        之現場舉發警員既已到庭證述如前，堪認證人戴國志之
        證述已足資佐證異議人確有前揭之違規事實，異議人空
        言否認有前揭違規之行為云云，自難採信。
五、綜上，本件事證明確，異議人之違規行為堪以認定，原處分
    機關依道路交通管理處罰條例第33條第1 項第1 款、第63條
    第1 項第1 款規定，因違規超速行為裁處異議人罰鍰3,500
    元，並記違規點數1 點，核無違誤。本件異議無理由，應予
    駁回。
據上論斷，應依道路交通案件處理辦法第19條，裁定如主文。
中    華    民    國    98    年    11    月    30    日
                  交通法庭    法  官  張瓊華
以上正本證明與原本無異。
如不服本裁定，應於送達後5 日內，向本院提出抗告狀。
                              書記官  李宜娟
中    華    民    國    98    年    12    月    4     日


司法院資訊處製作；財團法人民間司法改革基金會備份。
